【裁判字號】    98,抗,64
【裁判日期】    980123
【裁判案由】    拆屋還地等
【裁判全文】
臺灣高等法院民事裁定                    98年度抗字第64號
    抗  告  人  甲○○
                          10.
                丙○○
                乙○○
上列抗告人因與相對人臺灣臺北看守所間拆屋還地等事件，對於
中華民國97年11月18日臺灣臺北地方法院97年度訴字第3698號所
為裁定提起抗告，本院裁定如下：
    主  文
抗告駁回。
抗告費用由抗告人負擔。
    理  由
一、抗告意旨略以：系爭房屋為老舊木造平房，年久失修，巷弄
    狹窄，出入不便，價值不高，而附近面臨金華街旁之木造房
    屋，於民國97年9月10日每平方公尺之買賣交易價格為新台
    幣（下同）3萬1,666元，該房屋面積大並面臨大馬路，可作
    店面使用，其價值不過3萬1,666元，伊之房屋位於窄巷內，
    其價值絕不可能高於大馬路邊之房屋，故系爭房屋之價格以
    每平方公尺2萬元、總價90萬元為適當。原法院以本件訴訟
    標的價額為333萬5,130元，顯然過高，爰提起抗告請求廢棄
    原裁定等語。
二、按訴訟標的之價額，由法院核定；核定訴訟標的之價額，以
    起訴時之交易價額為準；無交易價額者，以原告就訴訟標的
    所有之利益為準；法院因核定訴訟標的之價額，得依職權調
    查證據，民事訴訟法第77條之1第1至3項定有明文。而土地
    公告地價係直轄市及縣（市）主管機關辦理規定地價或重新
    規定地價時，依平均地權條例第15條第3款規定所公告之地
    價，自得以政府機關逐年檢討調整之公告地價為核定訴訟標
    的價額之參考。而本件相對人請求拆屋還地之訴，係以土地
    返還請求權為訴訟標的，其價額應以土地之交易價額即市價
    為準。從而土地如無實際交易價額，則法院自得依職權調查
    證據，以相對人起訴時系爭土地公告地價為交易價額，並據
    以核定訴訟標的價額。
三、經查本件抗告人與相對人臺灣臺北看守所間拆屋還地等事件
    ，經原法院97年度訴字第3698號民事判決命抗告人應將坐落
    臺北市○○區○○段3小段569地號土地上，門牌號碼為臺北
    市大安區○○○路○段57巷10之2號，如原判決附圖編號Ａ所
    示面積45平方公尺之房屋及其他地上物拆除，並將土地返還
    相對人。抗告人不服而提起上訴，則原法院以上開土地公告
    地價每平方公尺7萬4,114元（見原審卷第16頁）為標準，按
    抗告人無權占用土地面積45平方公尺計算，認定抗告人因上
    訴所得受之客觀利益為333萬5,130元（計算式：7萬4,114元
    ×45平方公尺＝333萬5,130元），並依民事訴訟法第77條之
    16規定，計徵第二審裁判費5萬1,099元，並裁定命抗告人限
    期繳納，逾期不為繳納即駁回其上訴，揆諸首揭說明，於法
    並無不合。抗告人雖辯稱鄰近房屋市價甚低云云，並提出買
    賣契約書影本為證（見本院卷第5頁）。惟依該契約所示，
    其買賣標的物僅為房屋而不包括土地，與本件相對人請求返
    還土地之情形顯不相同，故抗告人主張本件訴訟標的價額為
    90萬元云云，並不足採。抗告意旨指摘原裁定不當，求予廢
    棄，為無理由，應予駁回。
四、據上論結，本件抗告為無理由，爰裁定如主文。
中    華    民    國    98    年    1    月     23    日
                  民事第七庭
                        審判長法  官  鄭三源
                              法  官  王聖惠
                              法  官  邱  琦
正本係照原本作成。
本裁定除以適用法規顯有錯誤為理由，不得再抗告。如提起再抗
告，應於收受後10日內委任律師為代理人向本院提出再抗告狀。
並繳納再抗告費新台幣１千元。
中    華    民    國    98    年    2     月    2     日
                              書記官  廖艷莉


司法院資訊處製作；財團法人民間司法改革基金會備份。
